最高法院民事裁定　　　　　　　　　　111年度台上字第1492號
上　訴　人　劉淑惠
訴訟代理人　蘇慶良律師
被 上訴 人　謝正裕

訴訟代理人　王　漢律師　
被 上訴 人　甲○○
上列當事人間請求損害賠償事件，上訴人對於中華民國111年2月
24日臺灣高等法院臺南分院第二審判決（108年度上字第129號）
，提起上訴，本院裁定如下：
    主  文
上訴駁回。
第三審訴訟費用由上訴人負擔。
    理  由
按上訴第三審法院，非以原判決違背法令為理由，不得為之。又
提起上訴，上訴狀內應記載上訴理由，其以民事訴訟法第 469條
所定事由提起第三審上訴者，應於上訴狀內表明：原判決所違背
之法令及其具體內容、暨依訴訟資料合於該違背法令之具體事實
。其依同法第469條之1規定提起上訴者，並應具體敘述為從事法
之續造、確保裁判之一致性或其他所涉及之法律見解具有原則上
重要性之理由。同法第 467條、第470條第2項分別定有明文。而
依同法第 468條規定，判決不適用法規或適用不當者，為違背法
令；依同法第 469條規定，判決有該條所列各款情形之一者，為
當然違背法令。是當事人提起第三審上訴，如合併以同法第 469
條及第469條之1之事由為上訴理由時，其上訴狀或理由書應表明
該判決所違背之法令條項，或有關之司法院大法官解釋、憲法法
庭裁判，或成文法以外之習慣或法理等及其具體內容，暨係依何
訴訟資料合於該違背法令之具體事實，並具體敘述為從事法之續
造、確保裁判之一致性或其他所涉及之法律見解具有原則上重要
性之理由。如未依上述方法表明，或其所表明者與上開法條規定
不合時，即難認為已合法表明上訴理由，其上訴自非合法。本件
上訴人對於原判決提起第三審上訴，雖以該判決違背法令為由，
惟核其上訴理由狀所載內容，係就原審取捨證據、認定事實之職
權行使所論斷：上訴人於民國104年第1學期擔任嘉義縣立昇平國
民中學（下稱昇平國中） 1年○班（下稱系爭班級）導師，被上
訴人謝正裕時任該校校長，被上訴人甲○○為系爭班級家長。劉
郁伶因聽其子乙○○陳述，及目睹其子在學校地板上寫功課，於
104 年10月間向昇平國中提出班級調動申請，將「逼迫學生連署
請願要求學校購買電腦設備」列為請調原因之一，並因上訴人曾
對學生家長說系爭班級是放牛班，家長即向學校抗議，且上訴人
叫學生跪著罰寫、要求學生簽申請書向學校申請電腦等事實，始
自行於系爭請願書內載：「……散播不實謠言、灌輸學生錯誤的
觀念及訊息、逼迫上傳不合理連署、稍不從者予以記警告恫嚇…
…」等文字（下稱請願書內載文字），並非憑空杜撰，難認其有
不法侵害上訴人名譽或其他人格權之故意或過失，亦難認謝正裕
有何教唆、煽動甲○○提出請願書發動連署，並指控上訴人有請
願書內載文字之行為。又甲○○固有請其他家長連署系爭請願書
之行為，然無上訴人所指散播其精神有問題、是神經病之情事，
學務主任楊雲祥亦無利用上課機會傳述上訴人有被害妄想症之行
為，無從認謝正裕有上訴人所指教唆（幫助）甲○○、楊雲祥為
散播其精神有問題、是神經病之情事。另系爭請願書雖有謝正裕
及學校主管、承辦人之簽註及用印，惟屬學校就可受公評之校內
教育事務陳訴請願所為內部處理校務之一般公文呈現，難認謝正
裕有偽造或隱匿系爭請願書、班級調動申請、轉班會議紀錄、機
關名義回函等文件，及以文字向特定多數人傳述而侵害上訴人權
利之情事。至謝正裕於105年5月18日家長會臨時會議所述，係針
對上訴人向其他單位或議員陳述其不適任校長職務乙事，向與會
代表表達其內心感受及希望如何處理以解決此事件之發言，並未
提及「上訴人精神有點問題、有被害妄想症……」等語，均難謂
被上訴人係藉由上開行為共同不法侵害上訴人之名譽或其他人格
權。從而，上訴人依民法第184條、第185條、第195條第1項等規
定衍生之侵權行為損害賠償法律關係，請求被上訴人連帶給付新
臺幣 200萬元本息，並追加登報道歉之請求，均不應准許等情，
指摘為不當，並就原審命為辯論及已論斷或其他與判決結果不生
影響者，泛言謂為違法，而非表明該判決所違背之法令及其具體
內容，暨依訴訟資料合於該違背法令之具體事實，更未具體敘述
為從事法之續造、確保裁判之一致性或其他所涉及之法律見解具
有原則上重要性之理由，難認其已合法表明上訴理由。依首揭說
明，應認其上訴為不合法。又上訴人於原審準備程序終結後，於
110年11月2日提出「追加請求權基礎狀暨重回準備程序補充㈤狀
」，主張追加個人資料保護法第 2條、第5至9條、第15條、第16
條、第18至20條、第28條、第29條等規定為請求權基礎，係屬訴
之追加；至其訴之追加是否合法及是否應為補充裁判，應由原法
院另為適當之處理，併此敘明。
據上論結，本件上訴為不合法。依民事訴訟法第481條、第444條
第1項前段、第95條、第78條，裁定如主文。
中    華    民    國   111    年    6     月    2     日
                      最高法院民事第九庭
                          審判長法官  盧  彥  如  
                                法官  林  麗  玲  
                                法官  張  恩  賜  
                                法官  汪  漢  卿  
                                法官  吳  麗  惠  
本件正本證明與原本無異
                                      書  記  官
中    華    民    國   111    年    6     月    15    日